【裁判字號】    97,訴,2588
【裁判日期】    970331
【裁判案由】    侵權行為損害賠償
【裁判全文】
臺灣臺北地方法院民事判決              97年度訴字第2588號
原      告  甲○○
                        樓
被      告  乙○○
號上列當事人間侵權行為損害賠償事件，本院判決如下：
    主  文
原告之訴駁回。
訴訟費用由原告負擔。
    事  實  及  理  由
一、本件原告起訴主張：伊在盛立房屋仲介行任職店長，亦是合
    夥人之一，並因租約到期，擬遷址營業，並更名為誠信租屋
    中心，被告為內政部地政司不動產交易科長，竟於蘋果日報
    記者訪問時稱：「目前合格房仲公司名單無盛立房屋仲介行
    ，業者涉嫌無照營業，最高可處30萬元罰鍰。」，並於民國
    95年7 月18日刊登於蘋果日報上。然本公司是經台北市政府
    審查合格後發給執照之合法營業單位，被告惡意在大眾媒體
    上渲染，致使伊名譽、信用、人格及商譽受損，且公司亦因
    此認伊不適合繼續執行業務，而將伊留職停薪，其投資在公
    司之資金也受鉅大虧損。爰依侵權行為之法則，請求被告賠
    償300 萬元損害。並聲明：被告應給付新台幣3,000,000 元
    。
二、按原告之訴，依其所訴之事實，在法律上顯無理由者，法院
    得不經言詞辯論，逕以判決駁回之，民事訴訟法第249 條第
    2 項定有明文。又所謂原告之訴，依其所述之事實，在法律
    上顯無理由者，係指依原告於訴狀內記載之事實觀之，在法
    律上顯然不能獲得勝訴之判決者而言，此有最高法院62年台
    上字第845 號（2） 判例意旨參照。
  (一)按原告向法院提起民事訴訟，除應具備訴訟成立要件外，並
    須當事人之適格無欠缺，法院如認為當事人不適格，亦得不
    經言詞辯論，逕以判決駁回原告之訴。而所謂當事人適格，
    係指當事人就特定訴訟標的有實施訴訟之權能而言，此項權
    能之有無，應依當事人與特定訴訟標的之關係定之。必須當
    事人對於訴訟標的之法律關係有處分之權能，始足當之（最
    高法院26年渝上字第639 號判例參照）。本件原告請求被告
    賠償因蘋果日報發表上揭言論所造成「盛立房屋仲介行」商
    譽、及營運下滑等損失，然觀之上開報載內容，被告僅針對
    「盛立房屋仲介行」為發言，縱有原告所指惡意發表不實言
    論之情形，其所侵害者亦為「盛立房屋仲介行」之權利。而
    「盛立房屋仲介行」之負責人為李麗月，並非原告，且屬獨
    資商號，此有營利事業當記資料查詢表可稽，是原告就此部
    分提起本件訴訟，顯非適格之當事人。
  (二)又損害賠償之債，以有損害之發生及有責任原因之事實，並
    二者之間，有相當因果關係為成立要件。故原告所主張損害
    賠償之債，如不合於此項成立要件者，即難謂有損害賠償請
    求權存在（最高法院48年台上字第481 號判例意旨參照）。
    而所謂相當因果關係，係以行為人之行為所造成之客觀存在
    事實，依經驗法則，可認通常均可能發生同樣損害之結果而
    言；如有此同一條件存在，通常不必皆發生此損害之結果，
    則該條件與結果並不相當，即無相當因果關係。原告主張其
    因被告上開言論受遭公司留職停薪之損害云云，惟依經驗法
    則，於通常情形下，上開言論既係針對盛立房屋仲介行，並
    非提及原告，尚不致發生原告所述之損害，是其條件與結果
    並非相當，然認有相當因果關係，其請求賠償金錢，於法無
    據。
  (三)綜上所述，本件依據原告主張之事實，均無法就此聲明為其
    勝訴之判決，原告之訴，自亦屬於法律上顯無理由，爰依民
    事訴訟法第249條第2項規定，不經言詞辯論逕予駁回。
三、訴訟費用負擔之依據：民事訴訟法第78條。
中    華    民    國    97    年    3     月    31    日
                  民事第五庭    法  官  吳佳薇
如對本判決上訴，須於判決送達後20日內向本院提出上訴狀
以上正本係照原本作成。
中    華    民    國    97    年    3     月    31    日
                                書記官  許博為


司法院資訊處製作；財團法人民間司法改革基金會備份。
